臺灣臺中地方法院刑事判決　96年度易字第370號
公　訴　人　臺灣臺中地方法院檢察署檢察官
被　　　告　己○○
選任辯護人　張績寶律師
　　　　　　張繼準律師
　　　　　　常照倫律師
上列被告因違反毒品危害防制條例等案件，經檢察官提起公訴（
95年度偵字第9231號、第12756號），本院判決如下：
    主    文
己○○轉讓第三級毒品，處有期徒刑伍月，如易科罰金，以銀元
佰元即新臺幣玖佰元折算壹日，減為有期徒刑貳月又拾伍日，
如易科罰金，以銀元佰元即新臺幣玖佰元折算壹日；扣案之第
三級毒品愷他命包（驗餘淨重合計捌點捌肆公克，包裝重合計
貳點肆陸公克）均沒收。又持有第二級毒品，處有期徒刑月，
如易科罰金，以銀元佰元即新臺幣玖佰元折算壹日，減為有期
徒刑壹月又拾伍日，如易科罰金，以銀元佰元即新臺幣玖佰元
折算壹日；扣案之第二級毒品ＭＤＭＡ肆顆（驗餘淨重合計零點
貳捌公克），均沒收銷燬之。又共同連續乘他人急迫貸以金錢，
而取得與原本顯不相當之重利，處有期徒刑柒月，減為有期徒刑
月又拾伍日，如易科罰金，以銀元佰元即新臺幣玖佰元折算
壹日。應執行有期徒刑陸月，如易科罰金，以銀元佰元即新臺
幣玖佰元折算壹日；扣案之第三級毒品愷他命包（驗餘淨重合
計捌點捌肆公克，包裝重合計貳點肆陸公克）均沒收；扣案之第
二級毒品ＭＤＭＡ肆顆（驗餘淨重合計零點貳捌公克），均沒收
銷燬之。
    犯罪事實
一、己○○明知愷他命（Ketamine，又稱Ｋ他命）係屬毒品危害
    防制條例所列管且經行政院所公告之第三級毒品，不得轉讓
    ，竟於民國九十五年五月二十九日凌晨一時許，攜帶其所有
    之第三級毒品愷他命至臺中市西屯區市○○○路二七九號之
    「沐夏汽車旅館」８０１室。且於同年月三十日凌晨一時四
    十分許，己○○與張振豪、鍾凱鈞、林芷妍、李英豪、丁○○、莊慧竹（起訴書誤為莊惠竹）、甲○○及辛○○一同在
    該處舉行派對時，竟基於轉讓第三級毒品愷他命之犯意，將
    所攜帶之第三級毒品愷他命置於桌上，無償提供在場之張振
    豪、鍾凱鈞、林芷妍、李英豪、丁○○、莊慧竹、甲○○及
    辛○○等人（下稱張振豪等人）自行取之施用，張振豪等人
    即以鼻吸食第三級毒品愷他命粉末之方式，各施用第三級毒
    品愷他命一次。嗣於同日凌晨二時三十分許，為警臨檢當場
    查獲，並扣得己○○所有之第三級毒品愷他命三包（驗餘淨
    重合計八．八四公克，包裝重合計二．四六公克）；己○○
    、張振豪、鍾凱鈞、林芷妍、李英豪、丁○○、莊慧竹、甲○○及辛○○經警採集渠等之尿液送驗後，均呈愷他命（
    Ketamine）陽性反應（下稱犯罪事實一）。
二、己○○亦明知ＭＤＭＡ（俗稱搖頭丸）係屬毒品危害防制條
    例所列管且經行政院所公告之第二級毒品，不得持有，竟基
    於持有第二級毒品ＭＤＭＡ之犯意，於九十五年五月二十九
    日凌晨一時許，攜帶第二級毒品ＭＤＭＡ四顆至臺中市西屯
    區市○○○路二七九號之「沐夏汽車旅館」８０１室。嗣於
    翌日即三十日凌晨二時三十分許，為警臨檢當場查獲，並扣
    得己○○所有之第二級毒品ＭＤＭＡ四顆（驗餘淨重合計０
    ．二八公克）。（下稱犯罪事實二）
三、己○○另基於重利之概括犯意聯絡，自九十三年間起，利用
    報紙廣告或他人介紹，在己○○位在臺中市○區○○路三七
    七之一、之二之「乒乓傳播公司」或其他地點，連續貸予急
    需用款之不特定成年人，以收取與原本顯不相當之重利，詳
    情如下：（下稱犯罪事實三）
（一）乙○○經由友人之介紹而得知可向己○○借貸，於九十三
      年十月中旬，其因週轉不靈，急需用錢，即與己○○相約
      在臺中市○區○○路與太原路口，並向己○○借款新臺幣
      （下同）十二萬元，約定月息一萬五千元，並預扣第一期
      利息，而趁乙○○急迫之際貸與金錢，以取得與原本顯不
      相當之重利，並由乙○○簽發面額二十四萬元之支票一紙
      作為質押。
（二）戊○○經由丙○○之介紹而得知可向上開公司借款，於九
      十四年十二月十九日，因急需用錢，經撥打上開公司之電
      話連絡後，相約在臺中市○○路某便利商店門口，並由與
      己○○有概括犯意聯絡之蔡建仲（另由法院判處有期徒刑
      六月確定）貸予三萬元，約定每十天為一期，每一萬元一
      期利息一千五百元（即月息四十五分），並預扣第一期利
      息，而乘戊○○急迫之際貸與金錢，以取得與原本顯不相
      當之重利，並由蔡建仲要求戊○○簽發發票日九十四年十
      一月十九日，面額六萬元，到期日為九十四年十二月十九
      日之本票一紙及提供其自小客車駕駛執照一張作為質押，
      放置在己○○上開公司內。
（三）賴成瑋經由友人之介紹而得知可向己○○借貸，於九十五
      年三月四日，其因缺錢急需現金，即致電己○○，向己○○借貸借貸三萬元，約定利息以每十天為一期，每一萬元
      一期利息二千元（即月息六十分），並預扣第一期利息，
      己○○即在臺中市○區○○路377號之1之上開公司，扣除
      第一期利息後，將二萬四千元交予賴成瑋，並由賴成瑋簽
      發面額九萬元之本票一紙及身分證一枚作為質押，而趁賴
      成瑋急迫之際貸與金錢，以取得與原本顯不相當之重利。
（四）丙○○於九十五年三月二十七日，因急需用錢，需借款三
      萬元，遂依報紙廣告至己○○上址公司，並由蔡建仲辦理
      借款手續，約定以每十天為一期，每一萬元一期利息二千
      元（即月息六十分），並預扣第一期利息，實際僅交付二
      萬四千元予丙○○，而趁丙○○急迫之際貸與金錢，以取
      得與原本顯不相當之重利，並由丙○○簽發面額四萬元之
      支票一紙作為質押。之後，丙○○即陸續將利息拿至上開
      公司交付予己○○。
（五）嗣於九十五年四月十二日十九時二十分許，為警在持本院
      核發之搜索票前往己○○上開公司執行搜索，當場扣得賴
      成瑋、丙○○、乙○○、戊○○所簽發之本票四張、賴成
      瑋之身分證一張、戊○○之自小客車駕駛執照一張，及與
      前揭重利無關之張樹旺、張登貴、楊雅淇、陳宗德、蔡永
      仁、李春鳳、楊翔文、沈融儀、蔡森輝等人所簽發之本票
      共十二紙、楊雅淇之身分證一張、陳宗德、蔡永仁之駕照
      各一張、沈融儀健保卡一張等物。
四、案經臺中市警察局移送及臺中市警察局第六分局報告臺灣臺
    中地方法院檢察署檢察官偵查起訴。
    理    由
一、犯罪事實一部分：
（一）證據能力之說明：
  １、證人丁○○、甲○○於警詢之陳述，均無證據能力：
      查證人丁○○與甲○○經本院傳喚到院後，所證內容經核
      與其等前於警詢時之陳述，並無兩歧，與刑事訴訟法第一
      百五十九條之二規定，即不相合，故證人丁○○、甲○○
      於警詢時之陳述，因均屬審判外之言詞陳述，均不得為證
      據。
  ２、證人丁○○、甲○○、辛○○於偵查中之陳述，有證據能
      力：
  （１）按被告以外之人於偵查中向檢察官所為陳述，除顯有不
        可信之情況者外，得為證據，同法第一百五十九條之一
        第二項亦有明定。查證人丁○○、甲○○、辛○○於偵
        查中，均係以證人身分經具結後而為陳述，應訊時證人
        甲○○為二十三歲，高中畢業，證人丁○○、辛○○均
        為十八歲，均國中畢業，並非稚齡毫無智識之人，渠等
        三人於檢察官訊問時理解、應答均正常，證人丁○○、
        甲○○嗣後到院證述之情節亦與該次偵訊時應答之內容
        相符，有偵訊筆錄、本院審判筆錄在卷可考；另遍觀偵
        查全卷，亦查無渠等三人遭違法取供或非出於自由意志
        陳述之情狀，辯護人又未能提出任何確切之證據證明渠
        等三名證人於偵查中之具結證詞有何顯不可信之情況，
        則依前揭法條規定，證人丁○○、甲○○、辛○○於偵
        查中經具結之證言，得例外具有證據能力，辯護人否認
        渠等三人於偵查中陳述之證據能力，並不可採。
  （２）次按刑事被告詰問證人之權利，係憲法所保障之基本人
        權及訴訟權基本內容之一，不容任意剝奪。不當剝奪被
        告詰問證人之機會，不僅妨害其訴訟防禦權之行使，亦
        有礙於真實之發現，自為法所不許（司法院釋字第三八
        四、五八二號解釋）。刑事訴訟法於九十二年二月六日
        修正、增訂公布施行之前及之後，於第一百六十六條、
        第一百七十一條均規定當事人或辯護人有詰問證人之權
        利；於檢察官偵查中，第二百四十八條第一項（未修正
        ）亦明定「訊問證人時，如被告在場者，被告得親自詰
        問」。但此項權利之行使，須以被告或辯護人（偵查中
        辯護人僅得陳述意見）在場為前提。同法第一百五十九
        條之一第一項、第二項所稱「被告以外之人於審判外向
        法官所為之陳述，得為證據」、「被告以外之人於偵查
        中向檢察官所為之陳述，除顯有不可信之情況者外，得
        為證據」，固屬法律所規定之證據適格，而具證據能力
        （被告以外之人，本質上屬於證人）。然此項得為證據
        之被告以外之人於審判外向法官所為之陳述，以及於偵
        查中向檢察官所為之陳述，必須係已經賦予被告或其辯
        護人在場得以行使詰問權之機會者，始得作為判斷之依
        據，此觀同法第一百九十六條規定「證人已由法官合法
        訊問，且於訊問時予當事人詰問之機會，其陳述明確別
        無訊問之必要者，不得再行傳喚」即明。如法官於審判
        外或檢察官於偵查中訊問被告以外之人之程序，未予被
        告或其辯護人在場得依上開規定行使詰問權之機會，除
        被告於審判程序中明示捨棄詰問權之行使，或有刑事訴
        訟法第一百五十九條之三所列各款之情形以外，均應傳
        喚該陳述人到庭依法具結，使被告或其辯護人針對該被
        告以外之人於審判外向法官以及偵查中向檢察官所為之
        陳述，有行使反對詰問權之機會。否則該審判外向法官
        所為陳述及偵查中向檢察官所為陳述，雖屬傳聞證據之
        例外，仍不得作為認定犯罪事實之判斷依據（最高法院
        九十六年度台上字第二二三四號裁判可資參照）。在本
        案中，辯護人雖又以證人丁○○、甲○○、辛○○於偵
        查中之陳述未經被告詰問作為爭執之點，但本院於審理
        時業已傳喚證人丁○○、甲○○到庭作證，並傳喚、拘
        提證人辛○○，惟均無效果，本院已盡調查之能事，並
        提供被告及辯護人在場行使詰問權之機會，揆諸前揭說
        明，證人丁○○、甲○○、辛○○前於偵查中具結之證
        述，自得作為本案認定犯罪事實之判斷依據。辯護人此
        部分所辯，又無足取。
  ３、另按被告以外之人於審判外之陳述，雖不符刑事訴訟法第
      一百五十九條之一至第一百五十九條之四之規定，而經當
      事人於審判程序同意作為證據，法院審酌該言詞陳述或書
      面陳述作成時之情況，認為適當者，亦得為證據。當事人
      、代理人或辯護人於法院調查證據時，知有第一百五十九
      條第一項不得為證據之情形，而未於言詞辯論終結前聲明
      異議者，視為有前項之同意。刑事訴訟法第一百五十九條
      之五定有明文。查被告之選任辯護人張繼準律師於本院準
      備程序時，雖曾爭執證人張振豪等人於警、偵訊時陳述之
      證據能力，但於九十六年五月二十八日提出之刑事準備書
      狀已更正為只針對證人丁○○、甲○○、辛○○於警詢及
      偵查中之陳述，爭執證據能力（證人丁○○、甲○○、辛○○於審判外之陳述之證據能力，已詳述如前），對於本
      案偵查卷內之其餘人證、書證，均同意有證據能力，得採
      為本案之證據，被告對此亦未表示任何反對之意見，迄至
      本案言詞辯論終結前，被告及辯護人亦未聲明異議，有本
      院準備程序筆錄及審判筆錄在卷可考，另經本院審酌卷內
      各該人員（不含證人丁○○、甲○○、辛○○部分）陳述
      時之情狀，均查無被違法取供或非出於自由意志之情形，
      相關書證亦查無違法取證或造假虛捏之情事，以之作為本
      案之證據，皆屬適當，依前揭規定，本案判決以下所引用
      之人證、書證均得為本案之證據，合先敘明。
（二）訊據被告對於有於九十五年五月二十九日凌晨一時許，攜
      帶第三級毒品愷他命至臺中市西屯區市○○○路二七九號
      之「沐夏汽車旅館」８０１室，並與證人張振豪等人在該
      處一同舉行派對，嗣於同日凌晨二時三十分許，為警臨檢
      查獲，並扣得其所有之第三級毒品愷他命三包（毛重11.5
      公克），經警採集伊與證人張振豪等人之尿液送驗結果，
      均呈愷他命（Ketamine）陽性反應等事實，固坦承不諱，
      惟矢口否認有何轉讓第三級毒品愷他命之犯行，辯稱：伊
      將第三級毒品愷他命放在桌上是要供自己施用，並未無償
      提供證人張振豪等人施用，是證人張振豪等人自己以為伊
      要讓他們施用的云云。經查：
  １、上揭犯罪事實一部分，除有被告上開自白外，復經證人丁○○、甲○○於偵查中及本院審理時具結詳確，另經證人
      辛○○於偵查中結證屬實，證人李英豪、張振豪、鍾凱鈞
      、林芷妍、莊慧竹於警詢時復一致證稱：渠等有與被告、
      證人丁○○、甲○○、辛○○於九十五年五月三十日為警
      查獲，並當場扣得第三級毒品愷他命三包等語無訛、並有
      臺中市警察局第六分局搜索扣押筆錄暨扣押物品目錄表、
      現場照片附卷可稽，及扣案之第三級毒品愷他命三包足資
      佐憑。且被告及證人張振豪、鍾凱鈞、林芷妍、李英豪、
      丁○○、莊慧竹、甲○○及辛○○於九十五年五月三十日
      為警查獲後，經採集渠等之尿液送驗結果，均呈愷他命（
      Ketamine）陽性反應等情，有詮昕科技股份有限公司出具
      之濫用藥物尿液檢驗報告附卷可稽（九十五年度偵字第九
      二三一號偵查卷第一一三至一二一頁）。而被告於九十五
      年五月三十日為警查扣之第三級毒品愷他命三包，經送請
      內政部警政署刑事警察局鑑定結果，均檢出第三級毒品愷
      他命（Keta mine，又稱Ｋ他命）成分，驗餘淨重合計八
      ．八四公克，包裝重合計二．四六公克等情，亦有該局九
      十五年十月三十一日刑鑑字第０９５０１４５９８８號鑑
      定書存卷可查（九十五年度偵字第一二七五六號偵查卷第
      八五頁）。
  ２、被告雖以前揭情詞置辯，但查：
  （１）被告於警詢時已自承：「於九十五年五月二十九日約（
        凌晨）一時許，我與張振豪、鍾凱鈞、林芷研等四人進
        入該汽車旅館８０１室，至三十日約（凌晨）一時四十
        分許，我以行動電話邀李英豪帶小姐進來助興，於是李
        英豪就帶丁○○、莊慧竹及辛○○等人前來，我們九個
        人便於房間內吸食Ｋ他命。」、「我們九人均有吸食Ｋ
        他命．．．」等語；於偵查中復供稱：「（問：沒有販
        賣毒品，為何叫那麼多人到汽車旅館？）我原本就在那
        裡住宿，我叫我朋友李英豪帶朋友進來．．．」、「（
        問：警詢筆錄中陳述為何有講有提供Ｋ他命給其他人施
        用並未收費？）我當時講的是原來在場的張振豪、鍾凱
        鈞、林芷妍、莊慧竹，加上我五人，我們都有施用。因
        為東西放在桌上，要用就來用．．．」等語。
  （２）證人甲○○於偵查中係結證稱：「我跟朋友李英豪一起
        去的。他說要找朋友，就找了我和丁○○、辛○○一起
        過去。」、「（問：他們房間內做何事？）己○○在吸
        食Ｋ他命，其他人躺在床上休息、也有的在喝飲料。」
        、「我跟丁○○、辛○○一起聊天，後來我們有抽含Ｋ
        他命的煙。」、「（問: 是誰提供的？）是放在桌上，
        我聽警察講，是己○○的。我們拿起來抽時己○○並未
        制止．．．」等語（九十五年度偵字第一二七五六號偵
        查卷第六四至六五頁）；於本院審理時猶結證稱：「當
        天是朋友找我去的，就是李英豪，本來是要去那邊玩一
        下，他沒有跟我說有多少人，我是中華路遇到李英豪，
        我所謂的玩就是去吃愷他命。到現場後，有幾個人我忘
        記了，只記得有很多人，我們就開始吃愷他命。愷他命
        我去的時候就有，是放在桌上，什麼人都可以拿，我們
        玩的習慣就是這樣，不用問是什麼人提供的。」等語（
        本院卷第九四頁）。
  （３）證人丁○○於偵查中係結證稱：「．．．李英豪叫我們
        一起去，他說要找朋友，就找了我和甲○○、辛○○一
        起過去。」、「我跟甲○○、辛○○一起聊天，後來我
        們有抽含Ｋ他命的菸。」、「（問：是誰提供的？）我
        自己看到，拿來用的，是放在桌上。不知道是誰的，我
        們抽時大家都各做各的事情，沒有人理我們，也沒有人
        制止。」等語（同前偵查卷第六五至六六頁）；於本院
        審理時復結證稱：「．．．我有施用Ｋ他命，我沒有帶
        Ｋ他命去，那時候Ｋ他命就放在桌上，我就拿過來施用
        ，有人說拿沒有關係．．．我拿來施用沒有人制止我，
        後來警察就來了。．．．我們坐在汽車旅館內房間的圓
        桌，大家都坐在那裡。」、「（問：當時你施用Ｋ他命
        時，被告是否在場？）有．．．」、「（：當天施用為
        何不要錢？）放在桌上大家可以用，沒有事先知道可以
        免費施用，是去的時候大家玩起來，Ｋ他命有摻雜在香
        菸內，是我們自己捲的，放在桌上的Ｋ他命是粉末狀的
        ，我在現場就問旁邊的人可以用嗎？有人說可以用，我
        就自己拿來用，因為Ｋ他命放在那邊已經磨好了，不是
        整包的．．．」等語（本院卷第一五六頁）。
  （４）證人辛○○於偵查中亦結證稱：「（問：妳到後做什麼
        事？）．．．後來我有抽含Ｋ他命的菸．．．」、「（
        問：是誰提供的？）是己○○提供的，他放在桌上給大
        家用。我本來不知道是他的，後來警察到了，他就說是
        他的。我們抽時己○○並未制止，他有看到，所以應該
        知道我們有在抽。」、「（問：己○○找大家去汽車旅
        館做何事？）他沒有跟我們收錢，只是提供Ｋ他命給我
        們用。」等語（同前偵查卷第六六至六七頁）。
  （５）據上可知，被告於警詢時之自白，核與證人甲○○、丁○○、辛○○先後於偵查中或本院審理時結證之情節均
        相吻合；再參諸卷附之現場照片（同前偵查卷第三一至
        三六頁），可知被告與證人張振豪等人為警查獲之「沐
        夏汽車旅館」８０１室內，擺放二張雙人床，床旁即是
        Ｌ型沙發一座及矮長方桌一張，並無任何隔間或遮蔽物
        ，空間非大，易言之，處在該８０１室內之人對於其他
        人員之動態均能一目瞭然；且該矮長方桌上擺放數罐飲
        料及手機等物，被告被查扣之第三級毒品愷他命三包亦
        放置在桌角處，有的放置桌上，有的置於鐵盤內，則以
        扣案之第三級毒品愷他命擺放之情形，確如證人甲○○
        、丁○○、辛○○先後一致所證：第三級毒品愷他命是
        放在桌上，可自行取用，伊等取用時，被告並未制止等
        語，更徵被告於警詢時自承：「．．．因為東西放在桌
        上，要用就來用．．．」等語，係符實情，堪予採信。
        被告嗣後於翻異前詞，改辯稱：伊未同意提供證人張振
        豪等人施用，是證人張振豪等人擅自取用云云，無非是
        事後飾卸之詞，委不可採。
  ３、綜上所述，被告前於警詢時之自白，方與事實相符，其嗣
      後翻異所為辯解，要無足取。從而，本件犯罪事實一部分
      事證明確，被告此部分犯行，洵堪認定。
三、犯罪事實二部分：
    上揭犯罪事實二部分，業據被告於本院準備程序及審理時均
    為認罪之陳述，並有臺中市警察局第六分局搜索扣押筆錄暨
    扣押物品目錄表附卷可稽，及扣案之第二級毒品ＭＤＭＡ四
    顆可資佐憑。又被告於九十五年五月三十日為警查扣之第二
    級毒品ＭＤＭＡ四顆，經送請內政部警政署刑事警察局鑑定
    結果，均檢出第級毒品ＭＤＭＡ（俗稱搖頭丸）成分，驗餘
    淨重合計０．二八公克等情，有該局九十五年十月三十一日
    刑鑑字第０９５０１４５９８８號鑑定書存卷可查（九十五
    年度偵字第一二七五六號偵查卷第八五頁）。據上，足徵被
    告此部分之自白，確與事實相符，堪予採信。從而，本件犯
    罪事實二部分事證明確，被告此部分犯行，洵堪認定。
四、犯罪事實三部分：
    上揭犯罪事實三部分，業據被告於九十六年十一月十五日本
    院審理時為認罪之陳述，核與另案被告蔡建仲於偵查中及本
    院九十六年度易字第二八九號蔡建仲被訴重利罪一案審理時
    所為與前揭犯罪事實三相符之供述相符，復經證人賴成瑋、
    丙○○、乙○○先後於警詢時，證人戊○○於警詢及偵查中
    分別證述綦詳，並有本院搜索票、臺中市警察局搜索扣押筆
    錄暨扣押物品目錄表、贓物認領保管單附卷可稽，及扣案之
    本票合計四紙、賴成瑋之身分證一張、戊○○之自小客車駕
    駛執照一張等物可資佐憑。且另案被告蔡建仲對於與被告共
    同貸予證人丙○○、戊○○重利部分，復經本院刑事庭以九
    十六年度易字第二八九號審理詳確，並判處有期徒刑六月，
    如易科罰金，以銀元三百元即新臺幣九百元折算一日，另案
    被告蔡建仲提起上訴後，仍由臺灣高等法院臺中分院以九十
    六年度上易字第六五０號判決上訴駁回確定在案，亦有本院
    九十六年度易字第二八九號刑事案卷、刑事判決、臺灣高等
    法院臺中分院九十六年度上易字第六五０號刑事判決在卷可
    佐。據上，足徵被告之自白，確與事實相符，堪予採信。從
    而，本件犯罪事實三部分事證明確，被告此部分犯行，洵堪
    認定。
五、新舊法比較之說明：
    被告為上開犯行後，刑法部分條文業於九十四年二月二日修
    正公布，並自九十五年七月一日起施行。本次刑法修正之比
    較新舊法，應就罪刑有關之共犯、未遂犯、想像競合犯、牽
    連犯、連續犯、結合犯，以及累犯加重、自首減輕暨其他法
    定加減原因（如身分加減）與加減例等一切情形，本於統一
    性及整體性原則，綜其全部罪刑之結果而為比較，亦有最高
    法院九十五年度第八次刑庭會議決議可資參照，是以：
（一）刑法第二條第一項規定：
      修正後刑法第二條第一項規定，已將新舊法律適用之「從
      新從輕」原則，改採「從舊從輕」原則，而此規定僅係規
      範行為後法律變更所生新舊法律比較適用之準據法，並非
      實體刑罰法律，自不生行為後法律變更之比較適用之問題
      ，應逕行適用新法第二條第一項之規定，為「從舊從輕」
      之比較。
（二）刑法第三百四十四條法定刑為罰金部分：
  １、修正後刑法第三十三條第五款規定「罰金：新臺幣一千元
      以上，以百元計算之。」，與修正前刑法第三十三條第五
      款規定「罰金：一元以上。」不同。比較新舊法結果，以
      舊法較有利於行為人，故依刑法第二條第一項前段規定，
      自應適用行為時之法律即修正前刑法第三十三條第五款規
      定決定其罰金部分之法定刑。
  ２、法定刑為罰金之提高標準之新舊法適用：
      被告行為後，刑法施行法增訂第一條之一，於九十五年六
      月十四日公布，並於同年七月一日施行；考其立法理由，
      係為因應九十四年二月二日修正公布、九十五年七月一日
      施行之刑法施行後，依刑法總則第三十三條第五款規定，
      罰金貨幣單位已改為新臺幣，是以分則編各罪所定罰金之
      貨幣單位，自應配合上開規定修正，為使罰金數額趨於一
      致，避免衍生新舊法比較適用問題，以緩和實務適用法律
      之衝擊，於不變動罰金數額之前提下，而為制定，換言之
      ，刑法施行法第一條之一係在替代罰金罰鍰提高標準條例
      部分條文，與適用罰金罰鍰提高標準條例之結果相同，對
      於被告而言並不發生有利或不利之問題，僅係將貨幣單位
      由銀元改為新臺幣，並非法律變更刑度之條文，當無須就
      新舊法比較適用（臺灣高等法院暨所屬法院九十五年法律
      座談會刑事類提案第十六至十九號研討結果可資參照）。
（三）刑法第二十八條共同正犯之規定：
      修正前刑法第二十八條規定：「二人以上共同『實施』犯
      罪之行為者，皆為共同正犯。」，修正後則規定：「二人
      以上共同『實行』犯罪之行為者，皆為共同正犯。」，將
      舊法之「實施」修正為「實行」。原「實施」之概念，包
      含陰謀、預備、著手及實行等階段之行為，修正為僅共同
      實行犯罪行為始成立共同正犯。是新法共同正犯之範圍縮
      小，排除陰謀犯、預備犯之共同正犯。但本件被告係基於
      犯意聯絡，共同實行前開犯行而言，不論新法、舊法，均
      構成共同正犯，上述刑法第二十八條之修正內容，對於被
      告並無「有利或不利」之影響，依前述說明，自無適用修
      正後刑法第二條第一項之規定為比較新舊法適用之必要。
（四）刑法第五十六條連續犯之規定：
      被告行為後新法業已刪除連續犯之規定，此刪除雖非犯罪
      構成要件之變更，但顯已影響行為人刑罰之法律效果，自
      屬法律有變更，依新法第二條第一項規定，比較新、舊法
      結果，仍應適用較有利於被告之行為時法律即舊法論以連
      續犯（最高法院九十五年第八次刑事庭會議決議參照）。
（五）刑法第四十一條第一項規定：
      修正前刑法第四十一條第一項前段規定：「犯最重本刑為
      五年以下有期徒刑以下之刑之罪，而受六個月以下有期徒
      刑或拘役之宣告，因身體、教育、職業、家庭之關係或其
      他正當事由，執行顯有困難者，得以一元以上三元以下（
      按指銀元）折算一日，易科罰金。」，又被告行為時之易
      科罰金折算標準，修正前罰金罰鍰提高標準條例第二條前
      段（現已刪除）規定，就其原定數額提高為一百倍折算一
      日，則本件被告行為時之易科罰金折算標準，應以銀元三
      百元折算一日，經折算為新臺幣後，應以新臺幣九百元折
      算為一日。惟修正後之刑法第四十一條第一項前段則規定
      ：「犯最重本刑為五年以下有期徒刑以下之刑之罪，而受
      六個月以下有期徒刑或拘役之宣告者，得以新臺幣一千元
      、二千元或三千元折算一日，易科罰金。」比較修正前後
      之易科罰金折算標準，以九十五年七月一日修正公布施行
      前之規定，較有利於行為人，則應依刑法第二條第一項前
      段，適用修正前刑法第四十一條第一項前段及罰金罰鍰提
      高標準條例第二條規定，定其折算標準。
（六）刑法第五十一條第五款部分：
      修正前刑法第五十一條規定：「數罪併罰，分別宣告其罪
      之刑，依左列各款定其應執行者：五宣告多數有期徒刑者
      ，於各刑中之最長期以上，各刑合併之刑期以下，定其刑
      期。但不得逾二十年。」修正後刑法第五十一條第五款規
      定：「五宣告多數有期徒刑者，於各刑中之最長期以上，
      各刑合併之刑期以下，定其刑期。但不得逾三十年。」比
      較結果，修正後刑法並非較有利於行為人，依刑法第二條
      第一項前段之規定，仍應依修正前刑法，定其應執行之刑
      。
六、核：(一)被告就犯罪事實一所為，係犯毒品危害防制條例第八
    條第三項之轉讓第三級毒品罪。(二)被告就犯罪事實二部分，
    係犯同條例第十一條第二項之持有第二級毒品罪。(三)被告就
    犯罪事實三部分，則係犯刑法第三百四十四條之重利罪。被
    告與另案被告蔡建仲間就犯罪事實三關於貸予證人戊○○、
    丙○○之犯行，有犯意之聯絡及行為之分擔，皆為共同正犯
    。被告多次重利犯行，時間緊接，方法相同，觸犯構成要件
    相同之罪名，顯係基於概括犯意為之，依修正前刑法連續犯
    規定論以一罪，並依法加重其刑。被告所犯上開三罪間，犯
    意各別，行為互殊，應分論併罰。爰審酌被告前已有違反毒
    品危害防制條例之前科紀錄，素行非佳，有臺灣臺中地方法
    院檢察署刑案資料查註紀錄表、臺灣高等法院被告前案紀錄
    表可按，竟不知悔改，不僅自行施行第三級毒品愷他命，甚
    且無償提供證人張振豪等人施用，又非法持有第二級毒品Ｍ
    ＤＭＡ四顆，犯罪之動機、目的雖然單純，手段亦稱平和，
    數量非多，但無視毒品對身心之戕害；又為圖私利而趁證人
    乙○○、戊○○、賴成瑋、丙○○用款孔需之際，貸以重利
    ，收取之利率均超出法定或民間利息甚多，幸未曾以暴力催
    討，且本案並非證人乙○○、戊○○、賴成瑋、丙○○報案
    查獲，而係為追查被告另涉犯違反毒品危害防制條例案件，
    同時查扣其貸放重利之證明文件，進而查悉，再考之被告之
    智識、生活情狀，暨犯後就犯罪事實二、三均予認罪，另就
    犯罪事實一之部分事實亦能坦認，惟矢口否認轉讓第三級毒
    品之犯行等一切情狀，分別量處如主文所示之刑。末查，被
    告為犯罪事實一、二、三之犯罪時間，均於九十六年四月二
    十四日以前，合於中華民國九十六年罪犯減刑條例第二條第
    一項規定之基準日之前，應依該條例第二第一項第三款之規
    定，減其刑期二分之一，並依該條例第九條規定，諭知易科
    罰金之折算標準，再依該條例第十條第一項規定，定其應執
    行刑暨諭知易科罰金之折算標準。
七、扣案物之沒收：
（一）警方於九十五年五月三十日查扣之第三級毒品愷他命三包
      （驗餘淨重合計八．八四公克，包裝重合計二．四六公克
      ），係毒品危害防制條例所管制之違禁物，應依刑法第三
      十八條第一項第一款規定，宣告沒收。公訴人請求依毒品
      危害防制條例第十八條第一項前段規定予以宣告沒收銷燬
      ，容有未洽。又上開被查扣之第三級毒品愷他命三包，尚
      未經被告轉讓予任何人，非屬其因違犯轉讓第三級毒品罪
      所用之物或所得之物，與毒品危害防制條例第十九條第一
      項之要件不合，附此明。
（二）警方於九十五年五月三十日查扣之第二級毒品ＭＤＭＡ四
      顆（驗餘淨重合計０．二八公克），屬毒品危害防制條例
      第二條第二項第二款之第二級毒品，爰依該條例第十八條
      第一項前段規定，諭知沒收銷燬之。
（三）公訴人雖於起訴書中另聲請就被告於九十五年四月十二日
      為警查獲時扣得之第三級毒品愷他命一包（驗餘淨重四．
      七六公克，包裝重０．二四公克，參九十五年度偵字第九
      二三一號偵查卷第一二六頁之鑑定書），予以宣告沒收銷
      燬，惟查，經本院審認結果，認為被告被訴自九十五年二
      月間某日起至同年四月十二日止，轉讓第三級毒品愷他命
      予證人壬○○約十次之犯行，尚屬不能證明（理由詳後述
      ），且被告於九十五年四月十二日為警查獲後經採集尿液
      送驗結果，雖呈Ketamine陽性反應，亦有詮昕科技股份有
      限公司出具之濫用藥物尿液檢驗報告（同前偵查卷第一一
      三頁）附卷可稽，但施用第三級毒品並不構成犯罪。故被
      告於九十五年四月十二日為警查扣之上開第三級毒品愷他
      命一包，應由查獲機關另依毒品危害防制條例第十八條第
      一項後段規定，為沒入銷燬之處分，併此明。公訴人請
      求就此扣案毒品一併宣告沒收銷燬，亦有未合。
（四）至於其他之扣案物，均不宣告沒收：
  １、被告於九十五年五月三十日被查扣之吸管一支、磅秤一個
      、現金二十萬元、帳冊一本，均與前揭犯罪事實一、二無
      涉，爰不宣告沒收。
  ２、被告於九十五年四月十二日被查扣之證人賴成瑋、丙○○
      、乙○○、戊○○所簽發之本票四張，雖係被告因犯重利
      罪所得之物，但被告在各該借款人借款金額加計法定利息
      ，甚至民間利息後之金額，仍能持各該本票主張權利。至
      於證人賴成瑋之身分證一張、戊○○之自小客車駕駛執照
      一張，則非被告所有之物，又非違禁物，核與刑法第三十
      八條沒收要件不合；其餘扣案之案外人張樹旺、張登貴、
      楊雅淇、陳宗德、蔡永仁、李春鳳、楊翔文、沈融儀、蔡
      森輝等人所簽發之本票共十二紙、楊雅淇之身分證一張、
      陳宗德、蔡永仁之駕照各一張、沈融儀健保卡一張等物，
      則與前揭犯罪事實三並無關聯，爰均不諭知沒收。
八、不另為無罪之諭知：
（一）公訴意旨另謂：被告基於轉讓第三級毒品之犯意，自九十
      五年二月間某日起至同年四月十二日止，在其位在臺中市
      ○區○○路三七七號之一、之二所開設之「乒乓傳播公司
      」內，連續無償轉讓供個人施用之第三級毒品愷他命予證
      人壬○○施用約十次。因認被告此部分亦犯毒品危害防制
      條例第八條第三項之轉讓第三級毒品罪嫌。
（二）按刑事訴訟法第一百六十一條第一項規定：「檢察官就被
      告犯罪事實，應負舉證責任，並指出證明之方法。」因此
      ，檢察官對於起訴之犯罪事實，應負提出證據及說服之實
      質舉證責任。倘其所提出之證據，不足為被告有罪之積極
      證明，或其指出證明之方法，無從說服法院以形成被告有
      罪之心證，基於無罪推定之原則，自應為被告無罪判決之
      諭知。另按被告之自白，不得作為有罪判決之唯一證據，
      仍應調查其他必要之證據，以察其是否與事實相符，刑事
      訴訟法第一百五十六條第二項定有明文，立法目的在以補
      強證據之存在，藉以限制合法自白在證據上之價值，俾發
      現實質的真實，即使被告之自白出於任意性，然若別無其
      他補強證據足以擔保其自白與事實相符，該自白仍非刑事
      訴訟法上得據之為認定被告犯罪之唯一證據，當不得單憑
      此而為被告不利之認定。最高法院八十五年度台上字第六
      六四號裁判可資參照。
（三）公訴人認被告有轉讓第三級毒品愷他命予證人壬○○約十
      次之犯行，係以被告於偵查中之自白、證人壬○○於警詢
      時之證述及扣案之第三級毒品愷他命一包，資為論據。訊
      據被告對於其有於九十五年四月十二日十七時許，在臺中
      市○區○○路三七七號之一，為警查獲持有扣案之第三級
      毒品愷他命一包之事實，固坦承不諱，惟於本院審理時翻
      異前詞，矢口否認其有無償轉讓第三級毒品愷他命予證人
      壬○○施用之犯行，辯稱：是證人壬○○自己擅自拿取伊
      在施用之第三級毒品愷他命去施用的，並非伊提供云云。
      經查：
  １、按被告以外之人於審判外之言詞或書面陳述，除法律有規
      定者外，不得作為證據。又按被告以外之人於檢察事務官
      、司法警察官或司法警察調查中所為之陳述，與審判中不
      符時，其先前之陳述具有較可信之特別情況，且為證明犯
      罪事實存否所必要者，得為證據。再按被告以外之人於審
      判中有下列情形之一，其於檢察事務官、司法警察官或司
      法警察調查中所為之陳述，經證明具有可信之特別情況，
      且為證明犯罪事實之存否所必要者，得為證據：一死亡者
      。二身心障礙致記憶喪失或無法陳述者。三滯留國外或所
      在不明而無法傳喚或傳喚不到者。四到庭後無正當理由拒
      絕陳述者。刑事訴訟法第一百五十九條第一項、第一百五
      十九條之二、第一百五十九條之三分別定有明文。查證人
      壬○○僅於警詢時作過陳述，偵查中經傳喚並未到庭，於
      本院審理時，經傳喚、拘提，亦未能遵期應訊等情，有證
      人壬○○之警詢筆錄、臺灣臺中地方法院檢察署點名單、
      本院送達證書、拘票及刑事報到單、臺灣嘉義地方法院檢
      察署函（本院卷第一四三頁）附卷可稽，並無證人壬○○
      之審判中陳述可與其警詢時之陳述相互比對，核與刑事訴
      訟法第一百五十九條之二之要件即不相合。又證人壬○○
      先後二次之警詢筆錄雖查無遭違法取供或不能依自由意志
      陳述之情事，但檢察官並未就證人壬○○該二次警詢時之
      陳述有何可信之特別情況，本院亦查無可適用傳聞法則例
      外之情狀，尚難遽認有刑事訴訟法第一百五十九條之三之
      適用。基此，辯護人為被告辯護稱：證人壬○○於警詢時
      之陳述，係審判外之陳述，無證據能力等語，於法有據，
      應予採認。證人壬○○於警詢時之陳述，不得為本案之證
      據。
  ２、又被告於九十五年四月十二日為警查扣之第三級毒品愷他
      命一包，經送請內政部警政署刑事警察局鑑定結果，固檢
      出第三級毒品愷他命（Ketamine，又稱Ｋ他命）成分，驗
      餘淨重四．七六公克，包裝重０．二四公克等情，有該局
      九十五年十月二十四日刑鑑字第０９５０１４５９８４號
      鑑定書存卷可查（九十五年度偵字第九二三一號偵查卷第
      一二六頁）。但被告持有第三級毒品愷他命之原因非一，
      並不限轉讓予他人一途，此由被告於查獲後經警採尿送驗
      結果，係呈愷他命（Ketamine）陽性反應，有詮昕科技股
      份有限公司出具之濫用藥物尿液檢驗報告存卷可查（同前
      偵查卷第五九頁），亦可證明被告持有第三級毒品愷他命
      有可能僅係供己施用。尤以扣案之第三級毒品愷他命一包
      尚在被告之持有中，表示被告尚未將之轉讓或為任何處分
      ，更無從資為認定被告先前有無轉讓第三級毒品愷他命予
      證人壬○○之徵憑。
  ３、退步言之，姑不論證人壬○○於警詢時之陳述有無證據能
      力，縱認得為本案之證據，惟證人壬○○於九十五年四月
      十二日警詢時係證述：自九十四年十二月間起至九十五年
      四月十二日止，均是在臺中市○區○○路三七七號之一向
      被告購買第三級毒品愷他命施用，每次購買一千元，自九
      十五年二月至四月十二日，共計購買四次等語（臺中市警
      察局刑案偵查案卷第十三頁），嗣於九十五年六月七日警
      詢時又改稱：並未向被告購買過愷他命，之前警詢時會說
      有向被告購買愷他命四次，因為伊問過被告一支多少錢跟
      別人購買，然後到被告公司有時候跟被告拿，且伊是第一
      次至警局製作筆錄，當時是回答沒有向被告購買愷他命，
      對於前次警詢筆錄之陳述並簽名捺印不知道要如何解釋等
      語（九十五年度偵字第九二三一號偵查卷第三六至三八頁
      ），不僅先後之證述大相逕庭，且亦不曾證稱有自被告處
      無償受讓第三級毒品愷他命之情事，所為指訴顯有嚴重瑕
      疵，亦無法採信。
  ４、被告雖曾於偵查中自白此部分之犯行，但嗣後於本院審理
      時已全盤否認，公訴人又未能提出補強之證據證明被告前
      於偵查中所為自白，確與事實相符，堪予採信，亦無法提
      出其他確切之積極證據證明被告確有轉讓第三級毒品愷他
      命予證人壬○○約十次之犯行，則依公訴人所舉之證據顯
      尚不足以證明被告此部分之犯罪事實，此外本院復查無其
      他證據足認被告確有公訴人所指轉讓第三級毒品愷他命予
      證人壬○○約十次之犯行，揆諸前揭說明，既無積極證據
      足認被告有此部分違反毒品危害防制條例第八條第三項之
      罪嫌，不能證明被告犯罪，原應依法諭知無罪之判決。惟
      公訴人認此部分犯行與前揭論罪科刑之轉讓第三級毒品罪
      間，有連續犯之關係，屬裁判上一罪，爰不另為無罪之諭
      知。
據上論斷，應依刑事訴訟法第二百九十九條第一項前段，毒品危
害防制條例第八條第三項、第十一條第二項、第十八條第一項前
段，刑法第十一條、第二條第一項前段、第五十六條（修正前）
、第三百四十四條、第四十一條第一項前段（修正前）、第五十
一條第五款（修正前）、第三十八條第一項第一款，刑法施行法
第一條之一第一項、第二項前段，罰金罰鍰提高標準條例第二條
（修正前），現行法規所定貨幣單位折算新臺幣條例第二條，中
華民國九十六年罪犯減刑條例第二條第一項第三款、第七條、第
九條、第十條第一項，判決如主文。
本案經檢察官庚○○到庭執行職務
中　　華　　民　　國　　96　　年　　11　　月　　29　　日
            刑事第十一庭  審判長法　官　王世華
                                法　官　林慶郎
                                法　官　莊嘉蕙
以上正本證明與原本無異。
如不服本判決，應於送達後十日內向本院提出上訴狀（須附繕本
），上訴於臺灣高等法院臺中分院。上訴書如未敘述理由，應於
上訴期間屆滿後20日內補提理由書於本院。
                                書記官　魏愛玲
中　　華　　民　　國　　96　　年　　11　　月　　29　　日
附錄論罪科刑法條
毒品危害防制條例第8條第3項
轉讓第三級毒品者，處三年以下有期徒刑，得併科新臺幣三十萬
元以下罰金。
毒品危害防制條例第11條第2項
持有第二級毒品者，處二年以下有期徒刑、拘役或新臺幣三萬元
以下罰金。
中華民國刑法第344條
乘他人急迫、輕率或無經驗，貸以金錢或其他物品，而取得與原
本顯不相當之重利者，處一年以下有期徒刑、拘役或科或併科一
千元以下罰金。
